【裁判字號】    99,非抗,7
【裁判日期】    990225
【裁判案由】    票款執行
【裁判全文】
臺灣高等法院民事裁定                   99年度非抗字第7號
抗  告  人  甲○○
上列抗告人因與相對人乙○○等間票款執行事件，對於中華民國
98年6月10日臺灣板橋地方法院98年度抗字第181號所為駁回再抗
告之裁定，提起抗告，本院裁定如下：
      主  文
抗告駁回。
抗告費用由抗告人負擔。
      理  由
一、按對於非訟事件抗告法院之裁定再為抗告，僅得以其適用法
    規顯有錯誤為理由，並經原法院之許可者為限；前項許可，
    以原裁定所涉及之法律見解具有原則上重要性者為限；民事
    訴訟法第436條之3第3項、第4項及第436條之6之規定，於第
    3項之抗告準用之，非訟事件法第45條第3項、第4項、第5項
    分別定有明文。所謂適用法規顯有錯誤，係指裁判違背法規
    或現存判例解釋者而言（最高法院71年台再字第210號、57
    年台上字第1091號判例意旨參照）。又所謂適用法規顯有錯
    誤並不包括認定事實錯誤、取捨證據不當及判決不備理由之
    情形在內（最高法院96年度台聲字第387號、93年度台簡抗
    字第19號裁判意旨參照）。抗告法院認定事實不當，或就當
    事人提出之證據漏未調查斟酌，僅生認定事實是否錯誤或調
    查證據是否妥適之問題，屬事實審法院職權認定之範疇，均
    與適用法規顯有錯誤有間。而所謂原則上之重要性，係指該
    再抗告事件涉及之法律問題意義重大，而有加以闡釋之必要
    而言。
二、本件相對人持抗告人簽發之本票1紙聲請准為強制執行，經
    原法院准為強制執行，抗告人不服提起抗告，原法院於98年
    7月28日以抗告無理由裁定駁回抗告，抗告人不服而提起再
    抗告，復經原法院合議庭於98年11月26日以再抗告不合法而
    裁定駁回再抗告後，再抗告人不服，復向本院提起抗告。其
    抗告意旨略以：原裁定所示本票，係因抗告人向相對人購買
    土地及房屋之尾款，惟抗告人就該筆尾款部分先後已付款新
    臺幣（下同）235萬元，復因處理地上建物花費30多萬元，
    及處理地上物花費100多萬元之遷移費用，是相對人就系爭
    本票對抗告人聲請本票裁定允無理由。據悉相對人長年定居
    國外，本件本票裁定是否為相對人提出，不無疑義，而關於
    是否為當事人及是否有當事人能力或訴訟是否經合法代理，
    為法院依職權調查之事項，若未經合法代理，其提起本票裁
    定即非適法，應予駁回云云。
三、惟按本票執票人依票據法第123條規定，向本票發票人行使
    追索權時，聲請法院裁定後強制執行，係屬非訟事件，對於
    此項聲請所為裁定，僅依非訟事件程序，就本票形式上之要
    件是否具備予以審查為已足。發票人如主張執票人未為提示
    ，依票據法第124條準用同法第95條但書之規定，應由其負
    舉證責任（最高法院84年度台抗字第22號裁定、72年度台上
    字第598號判決意旨參照）。又本票執票人依上開法條之規
    定，聲請法院裁定及抗告法院之裁定，僅依非訟事件程序，
    以審查強制執行許可與否，並無確定實體上法律關係存否之
    效力，如發票人就票據債務之存否有爭執時，應由發票人提
    起確認之訴，以資解決（最高法院56年台抗字第714號、57
    年台抗字第76號判例意旨參照）。本件依相對人於原審所提
    之本票形式上觀之，已具備本票之要件，原法院裁定予以准
    許，自無不合。抗告意旨以其已支付多項費用，主張相對人
    不得聲請本票裁定，並質疑相對人有無為本件聲請，核屬實
    體爭議及事實認定之問題，均非非訟程序所得審究。原法院
    合議庭以原裁定並無適用法律顯有錯誤之情形，抗告人亦未
    具體指明原裁定有何適用法規顯有錯誤情事，或所涉及之法
    律問題具有原則上重要性，認其再抗告為不合法，予以駁回
    ，經核於法並無違誤。抗告論旨，仍執陳詞，指摘原裁定不
    當，求予廢棄，非有理由，應予駁回。
四、據上論結，本件抗告為無理由，應予駁回，爰裁定如主文。
中    華    民    國    99    年    2     月    25    日
                    民事第三庭
                        審判長法  官  林敬修
                              法  官  吳青蓉
                              法  官  張靜女
正本係照原本作成。
不得抗告。
中    華    民    國    99    年    2     月    26    日
                              書記官  蕭麗珍

司法院資訊處製作；財團法人民間司法改革基金會備份。
